臺灣屏東地方法院刑事判決　　　　　　　 95年度易字第770號
公　訴　人　臺灣屏東地方法院檢察署檢察官
被　　　告　楊正明原名丙○○.
上列被告因毀損債權案件，經檢察官聲請以簡易判決處刑（95年
度偵字第4026號），本院認不得以簡易判決處刑．改用通常程序
審理，判決如下：
    主  文
楊正明無罪。
    理  由
一、按檢察官聲請以簡易判決處刑之案件，經法院認為有刑事訴
    訟法第451 條之1 第4 項但書之情形者，應適用通常程序審
    判之，同法第452 條定有明文。本件被告楊正明毀損債權案
    件，經檢察官聲請以簡易判決處刑，本院於審理後認為有刑
    事訴訟法第451 條之1 第4 項但書第3 款所列應諭知無罪判
    決之情形，爰改用通常程序審判之，合先敘明。
二、公訴意旨略以：被告於民國94年5 月16日向合迪股份有限公
    司（下稱合迪公司）貸款新台幣（下同）159 萬6 千元，並
    簽發本票1 紙供作擔保之用，嗣因被告未能依約清償債務，
    經合迪公司於94年12月2 日向臺灣臺中地方法院聲請裁定強
    制執行，並經臺灣臺中地方法院於94年12月12日以94年度票
    字第29558 號裁定准予強制執行，於95年3 月21日確定（按
    該日期應係核發確定證明書之日期，而非裁定確定之日期）
    。詎被告於94年12月16日收受前揭裁定送達後，為脫免其所
    有坐落屏東縣屏東市○○段631 地號土地（按應係該土地所
    有權應有部分131/10000） 及其地上839 建號建物即門牌號
    碼同市○○路42號房屋遭受強制執行，竟基於意圖損害債權
    人合迪公司之犯意，將上開不動產出售予甲○○，並於94年
    12月22日繳畢契稅辦理登記，以移轉所有權予甲○○，足以
    生損害於合迪公司之債權，經合迪公司合法告訴，因認被告
    涉有刑法第356條之損害債權罪嫌云云。
三、按公訴人認被告涉有前開損害債權罪嫌，無非係以合迪公司
    持被告簽發之本票聲請裁定強制執行，經臺灣臺中地方法院
    於94年12月12日裁定准予強制執行，被告於94年12月16日收
    受裁定送達後，仍將其所有坐落屏東縣屏東市○○段631 地
    號土地所有權應有部分131/10000 及其地上839 建號建物出
    售予甲○○，並於94年12月22日繳畢契稅，辦理所有權移轉
    登記予甲○○等情，為其主要論據。訊據被告堅決否認有何
    損害債權犯行，辯稱：伊於前揭裁定送達前之94年11月3 日
    即與甲○○簽訂買賣契約，將上開不動產出售予甲○○，並
    委託代書辦理所有權移轉登記事宜，代書雖遲至94年12月22
    日始繳納契稅，並於稍後申請辦理所有權移轉登記，但此係
    代書作業拖延所致，且伊於取得甲○○支付之定金及頭期款
    後，即向合迪公司清償部分債務，自難謂伊應成立損害債權
    罪名等語。
四、按刑法第356 條：「債務人於將受強制執行之際，意圖損害
    債權人之債權，而毀壞、處分或隱匿其財產者，處二年以下
    有期徒刑、拘役或五百元以下罰金。」所謂「將受強制執行
    之際」，乃指債務人所負債務，經債權人取得強制執行名義
    後，強制執行程序尚未終結前之期間，若債權人尚未取得執
    行名義，縱令債務人有本條之行為，亦不得以本罪論處。又
    本罪之行為人，主觀上必須具備損害債權之故意及損害債權
    人之債權之意圖，而為本罪之行為，方能構成本罪。
五、本件被告因久禾汽車股份有限公司以營業大客車向合迪公司
    辦理動產抵押貸款，而與久禾汽車股份有限公司及謝招於94
    年5 月16日共同簽發同年11月10日到期、金額159 萬6 千元
    之本票1 紙交付合迪公司，嗣經合迪公司以該本票聲請裁定
    強制執行，經臺灣臺中地方法院於94年12月12日以94年度票
    字第29558 號裁定其中64萬6 千元本息准予強制執行，且該
    項裁定於94年12月16日送達被告收受之事實，為被告所是認
    ，並經證人即合迪公司之職員乙○○於本院審理時具結證稱
    屬實，復有本票、臺灣臺中地方法院94年度票字第29558 號
    裁定及送達證書各1 件附卷可稽，固堪信為實在。惟查：
(一)、被告係於上開裁定送達前之94年11月3 日與甲○○簽訂買賣
    契約，以200 萬元之代價，將其所有坐落屏東縣屏東市○○
    段631 地號土地所有權應有部分131/10000 及其地上839 建
    號建物出售予甲○○，並委託代書林芳姬辦理所有權移轉登
    記事宜，而於94年11月21日簽訂所有權移轉契約，同年12月
    22日繳納契稅（土地增值稅部分免徵），並在95年1 月4 日
    辦畢所有權移轉登記等情，經證人甲○○、林芳姬於本院審
    理時具結證稱明確，並有不動產買賣契約書、土地、建築改
    良物買賣所有權移轉契約書、契稅繳款書、土地增值稅免稅
    證明書、土地登記謄本及建物登記謄本各1 件在卷可憑。準
    此，合迪公司取得執行名義之時間在上開本票裁定送達被告
    即94年12月16日之後，而被告出售上開上開不動產之時間為
    94年11月3 日，簽訂物權書面契約處分上開不動產之時間則
    為94年11月21日，均在合迪公司取得執行名義之前，揆諸前
    揭說明，自難謂被告係於「將受強制執行之際」處分其財產
    ，從而即難謂其應成立損害債權之罪名。
(二)、被告於94年8 月8 日以上開不動產設定216 萬元之最高限額
    抵押權向陽信商業銀行借款180 萬元，迄95年11月23日尚欠
    本金1,708,611 元未還，且被告於94年11月3 日取得甲○○
    支付之定金及第一期款共10萬元後，曾於94年11月28日向合
    迪公司清償7 萬6 千元各事實，經證人乙○○於本院審理時
    具結證稱無誤，並有土地登記謄本、建物登記謄本及陽信商
    業銀行屏東分行95年11月23日陽信屏東字第950316號函在卷
    可考。是上開不動產既設定有高額之抵押權，則付諸拍賣所
    得之價金，在抵押權人陽信商業銀行優先受分配後，合迪公
    司縱使亦能受分配，所得亦必無幾，且被告於出售並處分上
    開不動產後尚且對合迪公司清償7 萬6 千元，為數不少，其
    倘有損害合迪公司債權之意圖，應無再為清償之理，則本件
    亦難遽以被告處分上開不動產即認其有損害合迪公司債權之
    意圖。
六、依上所述，本件既難認被告有損害合迪公司債權之意圖，亦
    難謂被告係於將受強制執行之際處分其財產，即難遽以損害
    債權之罪名相繩。此外，復查無被告有何損害債權之犯行，
    不能證明犯罪，自應為其無罪之諭知。
據上論斷，應依刑事訴訟法第452 條、第301 條第1 項，判決如
主文。
本案經檢察官林吉泉到庭執行職務。
中　　華　　民　　國　　96　　年　　3 　　月　　27　　日
                  刑事第三庭    審判長法  官  吳永宋
                                      法  官  趙家光
                                      法  官  春生
以上正本證明與原本無異。
如不服本判決應於收受本判決送達後10日內向本院提出上訴書狀
，其未敘述上訴理由者，並得於提起上訴後10日內向本院補提理
由書狀（均須按他造當事人之人數附繕本），「切勿逕送上級法
院」。
中　　華　　民　　國　　96　　年　　3 　　月　　27　　日
                                      書記官  唐淑嫻
